【裁判字號】    95,台上,6392
【裁判日期】    951122
【裁判案由】    違反槍砲彈藥刀械管制條例
【裁判全文】
最高法院刑事判決            九十五年度台上字第六三九二號
上  訴  人  甲○○
                    原住台北市○○區○○路1段19巷5弄16號
                    4樓
上列上訴人因違反槍砲彈藥刀械管制條例案件，不服台灣高等法
院中華民國九十五年七月二十六日第二審更審判決（九十四年度
上更(二)字第五二七號，起訴案號：台灣桃園地方法院檢察署八十
八年度偵字第四一０三號），提起上訴，本院判決如下：
    主  文
原判決撤銷，發回台灣高等法院。
    理  由
本件原判決認定：上訴人甲○○明知空氣槍係管制物品，未經許
可，不得擅自持有而運輸，或私運進口來台，竟於民國八十八年
二月二十七日赴英國旅遊時，在英國倫敦古董街以一百英磅之價
格，購買具殺傷力之英國B．S．A廠製、口徑四．五MM、 槍號EN
八八七七之空氣槍一支（含狙擊鏡一個），未經許可，亦未申報
，基於運輸及私運管制物品槍枝進口之犯意，將該槍枝放置於托
運行李內（含皮製槍套，放置黑色雪橇內），利用不知情之航空
公司人員運送，而於同年三月七日下午二時三十分許，搭乘英亞
航空公司０二五號班機抵達中正國際機場，將該槍枝輸入台灣地
區，私運管制物品進口。旋為航空警察局人員及海關人員，在中
正國際機場入境海關室當場查獲，並扣得上開空氣槍一支（含狙
擊鏡一個）等情。因而撤銷第一審之科刑判決，改判仍論上訴人
以未經許可，運輸空氣槍罪，處有期徒刑貳年陸月，併科罰金新
台幣拾伍萬元，並諭知罰金如易服勞役之折算標準，並為相關從
刑之諭知，固非無見。
惟按被告如在法院所在地無住所、居所或事務所者，應陳明以在
該地有住所、居所或事務所之人為送達代收人；前項之陳明，其
效力及於同地之各級法院，刑事訴訟法第五十五條第一項後段、
第二項定有明文。又依同法第六十二條規定，送達文書，除該章
有特別規定外，準用民事訴訟法之規定。再民事訴訟法第一百三
十八條所規定之寄存送達，應以不能依同法第一百三十六條、第
一百三十七條之規定為送達者，始得為之，如其送達之處所，雖
原為應受送達人之住居所、事務所或營業所而實際上已變更者，
該原住居所、事務所或營業所，即非應為送達之處所，自不得於
該原處所為寄存送達。本件原審九十五年七月十二日審理之傳票
，係按上訴人之原來住所即台北市○○區○○路一段十九巷五弄
十六號四樓，於同年五月二十五日對上訴人為寄存送達，此有原
審法院之送達證書在卷足憑（見原審卷第五十頁）。惟上訴人自
九十年十二月七日即已出境，並於九十二年十二月三十日向戶政
機關登記遷出國外，有上訴人之個人基本資料查詢結果及入出境
查詢結果各一紙在卷可憑（見原審卷第五十四、六十二頁），且
上訴人之辯護人許瑞榮律師於九十五年五月十六日原審調查時，
亦已陳明：上訴人仍未返國，其家人無法聯絡其到庭等語（見原
審卷第四十七頁），是原審以寄存送達方式對上訴人送達傳票，
於法尚有未合。況上訴人於九十一年八月一日，即已向原法院前
審陳明以住於上址之胞姊乙○○為送達代收人，有其提出之指定
書及我國駐芝加哥台北經濟文化辦事處發給之在美證明書在卷可
憑（見原審更一卷第三十五至三十六頁），乃原審未依刑事訴訟
法第六十二條準用民事訴訟法第一百三十三條規定，向該代收人
為送達，尤難謂為合法。原判決遽以上訴人業經合法傳喚，無正
當理由不到庭，而不待其陳述逕行判決，自有刑事訴訟法第三百
七十九條第六款之當然違法情形。上訴意旨雖未指摘及此，惟此
係本院得依職權調查之事項，應認原判決仍有撤銷發回之原因。
據上論結，應依刑事訴訟法第三百九十七條、第四百零一條，判
決如主文。
中    華    民    國  九十五  年   十一   月  二十二  日
                      最高法院刑事第六庭
                          審判長法官  邵  燕  玲
                                法官  張  清  埤
                                法官  陳  世  雄
                                法官  蔡  國  在
                                法官  呂  永  福
      本件正本證明與原本無異
                                      書  記  官
中    華    民    國  九十五  年   十一   月  二十七  日
                                                Ａ


司法院資訊處製作；財團法人民間司法改革基金會備份。
